最高法院刑事判決　　　　　　　　　 110年度台上字第6023號
上　訴　人　林建宏




上列上訴人因違反槍砲彈藥刀械管制條例案件，不服臺灣高等法
院中華民國110年5月12日第二審判決（110 年度上訴字第1161號
，起訴案號：臺灣新竹地方檢察署109 年度偵字第2484號），提
起上訴，本院判決如下：
    主  文
上訴駁回。
    理  由
一、按刑事訴訟法第377 條規定，上訴於第三審法院，非以判決
    違背法令為理由，不得為之。是提起第三審上訴，應以原判
    決違背法令為理由，係屬法定要件，且必須依據卷內訴訟資
    料為具體之指摘，並足據以辨認原判決已具備違背法令之形
    式者，始屬相當。本件原審綜合全案證據資料，本於事實審
    法院之推理作用，認定上訴人林建宏有原判決犯罪事實欄所
    載，自其友人黎佑麒（已於民國000年0月00日死亡）處收受
    如其附表（下稱附表）一編號1、2所示具殺傷力之衝鋒槍、
    改造手槍各1枝、附表二編號1所示具殺傷力之制式子彈15顆
    、編號2、3所示具殺傷力之非制式子彈97顆（下稱本案槍、
    彈）而持有之非法寄藏上開槍、彈犯行，因而維持第一審依
    想像競合之例，從一重論上訴人以修正前槍砲彈藥刀械管制
    條例第8條第4項之未經許可寄藏可發射子彈具有殺傷力之槍
    枝罪，量處有期徒刑3年4月，併科罰金新臺幣（下同）20萬
    元，並諭知罰金易服勞役折算標準及相關沒收之判決，駁回
    上訴人在第二審之上訴，已詳述其憑以認定之證據及理由，
    核其所為之論斷，俱有卷存證據資料可資覆按，從形式上觀
    察，原判決尚無足以影響其判決結果之違背法令情形存在。
二、上訴意旨略以：本案槍、彈係黎佑麒向上訴人借款而質押予
    上訴人，伊並無受託寄藏之故意，應屬單純持有。縱伊於收
    受之初有寄藏之意，惟伊因黎佑麒之死亡，無從受託，上訴
    人仍繼續持有，應係為自己持有之意思而占有本案槍、彈，
    應論以非法持有槍、彈罪。且原判決未傳喚可證明上開質押
    借款事實之證人施君樵以釐清事實，仍遽論上訴人以寄藏槍
    枝罪，顯有調查未盡之違法。再伊並未擁槍自重或持本案槍
    、彈犯罪，所生危害非重，且犯後坦承犯行，縱科以法定最
    低度刑，仍有過重之情，原審未適用刑法第59條規定酌減其
    刑，亦有違誤等語。
三、然（1） 槍砲彈藥刀械管制條例將持有與寄藏手槍罪為分別
    之處罰規定，而寄藏與持有，均係將物置於自己實力支配之
    下，僅寄藏必先有他人之持有行為，而後始為之受寄代藏而
    已，故寄藏之受人委託代為保管，其保管之本身，亦屬持有
    ，不過，此之持有係受寄之當然結果，故不應另就持有予以
    論罪。（2） 刑法第59條規定之酌量減輕其刑，必須犯罪另
    有特殊之原因與環境，在客觀上足以引起一般同情，認為即
    使予以宣告法定最低度刑，猶嫌過重者，始有其適用，此屬
    法院得自由裁量之事項，苟無濫用裁量權或裁量明顯不當情
    形，自不得任意指為違法。原判決依憑上訴人之自白及本案
    槍、彈之扣押筆錄、鑑定報告等相關證據資料，認定上訴人
    有其犯罪事實欄所載之非法寄藏槍、彈犯行，並說明：上訴
    人係受友人黎佑麒所託代為保管本案槍、彈，黎佑麒雖已死
    亡，本案槍、彈亦不因此歸上訴人所有，不會因受託人之死
    亡而改變上訴人係為寄藏而持有本案槍、彈之原因。復敘明
    ：上訴人寄藏之本案槍、彈為改造衝鋒槍、改造手槍各1 枝
    ，制式暨非制式子彈112 顆，數量非少，對社會具潛在危害
    性，縱為確保債權，亦難認在客觀上顯然可憫，尚無刑法第
    59條酌減其刑之規定之適用。並維持第一審以上訴人之責任
    為基礎，審酌刑法第57條各款情形，量處有期徒刑3年4月，
    併科罰金20萬元之刑。已就原審辯護人之主張如何不可採，
    及上訴人無上開酌減其刑規定適用之理由，依卷證資料論敘
    甚詳（見原判決第6、7頁），核無違誤。再上訴人收受本案
    槍、彈之原因縱係為確保債權，亦不因黎佑麒之死亡而當然
    取得所有權，是其所辯取得本案槍、彈之原因縱屬真實，對
    判決結果亦不生影響，原判決對此未為無益之調查，亦無調
    查未盡之違法。上訴意旨並非依據卷內資料具體指摘原判決
    不適用何種法則或如何適用不當，徒就原審認事用法及量刑
    職權之適法行使，再為爭執，顯不足據以辨認原判決已具備
    違背法令之形式。揆之首揭說明，其上訴為違背法律上之程
    式，應予駁回。
據上論結，應依刑事訴訟法第395條前段，判決如主文。
中    華    民    國   110    年    11    月    11    日
                  刑事第四庭審判長法  官  林  立  華  
                                  法  官  謝  靜  恒  
                                  法  官  林  瑞  斌  
                                  法  官  李  麗  珠  
                                  法  官  王  敏  慧  
本件正本證明與原本無異
                                  書記官
中    華    民    國   110    年    11    月    18    日